臺灣臺中地方法院民事裁定　96年度破字第170號
聲　請　人　甲○○
上列當事人聲請宣告破產事件，本院裁定如下：
    主    文
聲請駁回。
聲請程序費用由聲請人負擔。
    理    由
一、本件聲請意旨略以：聲請人因理財失誤，現今已陷入財務困
    境，無法負擔銀行年息將近20%之高利貸，及利上加利之鉅
    額債務，積欠之利息，累積至今一月即須新臺幣（下同）10
    餘萬元，聲請人實難償還及負擔。查債務人現今之總負債為
    8,884,487元，該債務已超過總資產甚多，顯已無清償債務
    之能力。爰依破產法第1條、第57條及第58條規定，聲請宣
    告聲請人破產等語。
二、按破產固係對於債務人不能清償債務者宣告之，但法院就破
    產之聲請得依職權為必要之調查（破產法第62條第2 項），
    若債務人確係毫無財產，則破產財團即不能構成，或破產財
    團雖勉可組成，然其破產財團之財產尚不足清償財團費用及
    財團債務時，依破產法第148 條規定之意旨，應以無宣告破
    產之實益，而裁定駁回破產宣告之聲請（最高法院86年度臺
    抗字第479號裁定、臺灣高等法院85年度抗字第3075 號裁定
    意旨參照）。而按，財團費用包括破產財團之管理變價及
    分配所生之費用、破產債權人共同利益所需審判上之費用
    、破產管理人之報酬，及破產人及其家屬之必要生活費
    及喪葬費，視為財團費用。而財團債務包括破產管理人關
    於破產財團所為行為而生之債務、破產管理人為破產財團
    請求履行雙務契約所生之債務，或因破產宣告後應履行雙務
    契約而生之債務、為破產財團無因管理所生之債務，及
    因破產財團不當得利所生之債務。破產法第95條、第96條，
    分別定有明文。經查，本件聲請人主張其積欠之總債務為
    8,884,487元，而其現有財產有坐落彰化縣彰化市○○段南
    郭小段414-3地號土地及其上建號104041號建物，此有聲請
    人所提出之土地、建物登記謄本影本可憑。聲請人雖另主張
    其尚有現金202,800元，惟並未提出證據資料以為釋明（經
    通知聲請人補正後，迄未補正），而經本院職權調閱之稅務
    電子閘門財產調件明細，亦查無聲請人有此項現金之證明；
    此外，亦查無其他財產或收入。是聲請人財產依現有之資料
    顯示，應僅有上揭不動產。次查，以95年度所得稅扶養親屬
    免稅額每人77,000元計算，聲請人本人及其配偶（依本院職
    權調閱之聲請人全戶戶籍資料記載），每年至少即需支出必
    要生活費154,000元，參諸各級法院辦案期限實施要點第2點
    第2項之規定，破產事件之辦案期限為2年，在此2年期間，
    應支付與破產人及其家屬之必要生活費用達308,000元（
    154,000×2年=308,000），且本件如宣告聲請人破產，聲請
    人尚須支付破產管理人之報酬約在414,720元至799,604元之
    間（按破產管理人之報酬，依財政部核定之「稽徵機關核算
    95年度執行業務者收入標準」第1條規定，律師擔任破產管
    理人案件係按標的物財產價值9%計算，則本件破產管理人報
    酬達799,604元，計算式：破產標的為8,884,487元9%＝
    799, 604元，元以下四捨五入；如給付報酬以最低基本工資
    每月17,280元計算，每年則至少須支出207,360元，計算式
    ：17,280×12月＝207,360，二年則需費414,720元）。本件
    若准許為破產之宣告，應支出之財團費用至少應包括破產管
    理人之報酬及破產人及其家屬之必要生活費，合計需費即在
    722,720元至1,107,604元之間；再破產程序一旦進行，期間
    尚須支付監查人之報酬及破產程序進行所需支出之費用，諸
    如破產管理人應清查、整理債務人之財產狀況，並編造債權
    表及資產、召開債權人會議、行使其他權限等，無一不以破
    產財團之財產支出。是依聲請人所述，其現有之上揭不動產
    價值，經扣除有別除權之抵押債權後，並無剩餘（依聲請人
    所提出之華聲科技不動產估價師聯合事務所估價報告書所載
    ，上揭不動產時價約5,377,754元，設定有國泰世華商業銀
    行股份有限公司本金最高限額576萬元【依聲請人陳報，其
    實際債權額債權額為4,657,781元】，訴外人曾玉雪200萬元
    之抵押權【依聲請人陳報，實際債權額為93萬元】，經二相
    扣抵後，不動產剩餘價值為負數），顯已無力再須支出扣除
    上開破產管理人之報酬及聲請人及其家屬之必要生活費用，
    自無任何餘額可供構成破產財團，自無法清償破產債權。是
    以，本件難認有破產之實益，要無宣告破產徒生耗費之必要
    ，聲請人為本件聲請，即無理由，應予駁回。
三、據上論結，本件聲請人之聲請為無理由，依破產法第5條、
    民事訴訟法第95條、第78條，裁定如主文。
中　　華　　民　　國　　96　　年　　12　　月　　19　　日
                  民事第二庭    法  官　王鏗普
正本係照原本作成。
如不服本裁定應於送達後10日內向本院提出抗告狀，並繳納抗告
費新臺幣1,000元。
中　　華　　民　　國　　96　　年　　12　　月　　19　　日
                                書記官
